臺灣桃園地方法院刑事判決　　　　　　 109年度訴字第1334號

公　訴　人　臺灣桃園地方檢察署檢察官 
被　　　告　范佐豪



上列被告因偽造文書等案件，經檢察官提起公訴（109 年度偵字
第23931 號），本院判決如下：
     主  文
范佐豪犯行使偽造私文書罪，處有期徒刑參月，如易科罰金，以
新臺幣壹仟元折算壹日。
未扣案如附表所示支票背面偽造之「陳新滿」署名壹枚沒收。
     事  實
一、范佐豪為向林錦興借款，於民國109 年1 月25日前某日，未
    經陳新滿之同意或授權，基於行使偽造私文書之犯意，在如
    附表所示支票（下稱本案支票）之背面偽造「陳新滿」署名
    1 枚為背書，並於109 年1 月25日，在桃園市○○區○○路
    000 號2 樓，將支票交付林錦興而行使，足生損害於陳新滿
    、林錦興。
二、案經林錦興告訴臺灣桃園地方法院檢察署檢察官偵查起訴。
    理  由
壹、證據能力
    本判決所引用供述證據部分，檢察官、被告范佐豪於本院準
    備程序均未爭執證據能力，且迄至本院言詞辯論終結前，亦
    未聲明異議，本院審酌各該陳述作成時之情況，認為適當，
    均得採為判決之基礎。非供述證據部分，均依法定方式取得
    ，並經本院於審理期日踐行合法之調查、辯論，且與待證事
    實間具有相當關聯性，均具證據能力而得採為判決之基礎。
貳、實體部分
一、認定犯罪事實所憑之證據及理由：
    上開犯罪事實，業據被告於偵訊、本院審理時供承不諱（見
    臺灣桃園地方檢察署109 年度他字第2246號卷【下稱他字卷
    】第22至23頁；本院109 年度訴字第1334號卷【下稱訴字卷
    】第144 至145 、192 、228 頁），與證人即告訴人林錦興
    於偵訊時之指訴（見他字卷第22頁），互核相符。併有本案
    支票之影本、臺灣票據交換所台中市分所退票理由單、郵局
    存證信函（土城清水存證號碼000027）、林錦興與陳新滿之
    LINE對話紀錄在卷可佐（見他字卷第5 至7 、31至43頁），
    足認被告之任意性自白與事實相符。綜上，本案事證明確，
    被告犯行洵堪認定，應依法論科。
二、論罪科刑：
  ㈠支票背書，在票據法上係表示對支票負擔保責任之意思，為
    法律規定之文書。在支票背面偽造署押為背書，應成立偽造
    私文書罪，又偽造背書之支票已交付他人，達於行使階段，
    應論以行使偽造私文書罪，依偽造文書之規定處斷（最高法
    院69年度台上字第657 號判決要旨參照）。是核被告所為，
    係犯刑法第216 條、第210 條之行使偽造私文書罪。
  ㈡被告在本案支票上偽造「陳新滿」署名之行為，為偽造私文
    書之部分行為；又偽造私文書之低度行為，復為行使偽造私
    文書之高度行為所吸收，皆不另論罪。
  ㈢爰以行為人之責任為基礎，審酌被告明知未經陳新滿之授權
    ，為求順利取得借款，竟在本案支票背面偽簽「陳新滿」之
    署名而背書，並持本案支票行使，對於票據流通之交易安全
    產生危害，並致陳新滿、林錦興受有損害，所為實無可取。
    兼衡被告自始坦認犯行，態度尚佳，其有意與林錦興協商還
    款事項並出席調解庭期，惜因林錦興經傳未到致無法調解，
    並考量暨被告之素行、犯罪動機、手段、危害程度、生活狀
    況、智識程度等一切情狀，量處如主文所示之刑，並諭知易
    科罰金之折算標準，以資懲儆。
  ㈣本案支票背面「陳新滿」之偽造署押共1 枚，不問屬於犯人
    與否，應依刑法第219 條規定宣告沒收。至本案支票非屬被
    告所有，且支票上其餘簽名均為真正，爰不予宣告沒收。
參、不另為無罪諭知部分
一、公訴意旨略以：被告意圖為自己不法之所有，基於詐欺取財
    之犯意，持本案支票向告訴人林錦興借款，以保證還款能力
    ，使告訴人陷於錯誤，給付借款新臺幣（下同）26萬元。嗣
    因告訴人兌換本案支票遭退票後，始知受騙。因認被告亦涉
    犯刑法第339 條第1 項之詐欺取財罪嫌。
二、被告未經審判證明有罪確定前，推定其為無罪；犯罪事實應
    依證據認定之，無證據不得認定犯罪事實；又不能證明被告
    犯罪者，應諭知無罪之判決；刑事訴訟法第154 條第1 項、
    第2 項、第301 條第1 項分別定有明文。次按事實之認定，
    應憑證據，如未能發現相當證據，或證據不足以證明，自不
    能以推測或擬制之方法，以為裁判基礎；又檢察官就被告犯
    罪事實，應負舉證責任，並指出證明之方法，因此，檢察官
    對於起訴之犯罪事實，應負提出證據及說服之實質舉證責任
    ，倘其所提出之證據，不足為被告有罪之積極證明，或其指
    出證明之方法，無從說服法院以形成被告有罪之心證，基於
    無罪推定之原則，自應為被告無罪判決之諭知（最高法院40
    年台上字第86號、92年台上字第128 號判例參照）。
三、檢察官認被告涉有詐欺取財罪嫌，無非係以被告之供述、告
    訴人之指訴、本案支票為主要論據。訊據被告堅詞否認有何
    詐欺取財犯行，辯稱：伊開餐廳需要用錢而向告訴人借款，
    告訴人是伊常客，之前伊就曾向告訴人借過幾萬元，有還他
    。本案支票是伊花錢買來的，告訴人有向銀行徵信，當時這
    間公司的票7 、8 年沒有問題，伊自己也有在本案支票後面
    背書，借款時是想要還告訴人錢的，只是後來餐廳因疫情結
    束，伊無力償還借款，結束餐廳前，告訴人有跟伊談將餐廳
    轉讓給他兒子經營，但沒有達成共識，餐廳直接結束，伊沒
    有要詐欺告訴人的意思等語。經查：
  ㈠證人即告訴人林錦興於偵訊時證稱：被告是做餐廳的，需要
    買貨才跟伊借款，被告是在他的店跟伊借款等語（見他字卷
    第22頁），此節核與被告所辯因經營餐廳而向告訴人借款一
    節相符，則被告持本案支票向告訴人借貸之初，確實仍有餐
    廳事業正當營運中，並非完全無資力或收入之人，其辯稱係
    因嗣後餐廳經營不善始無力償還借款，應可採信。尚難僅憑
    被告未能歸還告訴人欠款，遽認被告自始即無意履行債務，
    出於不法得財之意思向告訴人取得金錢。
  ㈡又債務人持遠期支票借款時，債權人往往向付款銀行照會，
    此節雖未據告訴人說明，然被告辯稱借款時告訴人曾向銀行
    徵信，斯時發票人之信用沒有問題等語，並非顯違常情之辯
    解，即難認被告自始即持不能兌現之票據向告訴人詐取財物
    。再者，本案支票之背面除「陳新滿」之簽名外，亦有被告
    親自簽名背書，並蓋印其斯時經營之錢龍爺企業社印章（見
    他字卷第4 至5 頁），亦即被告本身亦負支票保證還款之責
    ，就此更難認被告向告訴人借款時，即無意還款而有不法所
    有意圖。
四、綜上所述，卷內事證無法使本院就此部分形成被告有罪之確
    信心證，本應為被告無罪之諭知，惟因起訴書認此部分若成
    立犯罪，與前開論罪科刑之行使偽造私文書部分，為想像競
    合犯之裁判上一罪關係，爰不另為無罪之諭知。
據上論斷，應依刑事訴訟法第299 條第1 項前段，刑法第41條第
1 項前段、第210 條、第216 條、第219 條，刑法施行法第1 條
之1 ，判決如主文。
本案經檢察官劉建良提起公訴，檢察官蕭佩珊到庭執行職務。
中    華    民    國     110   年    11   月    30   日
                  刑事第十二庭   審判長法  官  張宏任
                                       法  官  陳華媚
                                       法  官  林姿秀
以上正本證明與原本無異。
如不服本判決應於收受判決後20日內向本院提出上訴書狀，並應
敘述具體理由。其未敘述上訴理由者，應於上訴期間屆滿後20日
內向本院補提理由書(均須按他造當事人之人數附繕本)「切勿逕
送上級法院」。 
         　　　　　　　　　　　　　　　書記官　羅鎰祥
中　　華　　民　　國　 110　　年　　11　　月　　30　　日
附錄論罪科刑之法條：
中華民國刑法第210 條
偽造、變造私文書，足以生損害於公眾或他人者，處5 年以下有
期徒刑。
中華民國刑法第216 條
行使第210 條至第215 條之文書者，依偽造、變造文書或登載不
實事項或使登載不實事項之規定處斷。
附表：本案支票（見他字卷第5 頁）
┌────┬─────────────────────┐
│發票人  │聯積砂石實業股份有限公司（起訴書誤載為聯績│
│        │砂石實業股份有限公司）                    │
├────┼─────────────────────┤
│支票號碼│UA0000000                                 │
├────┼─────────────────────┤
│支票金額│叁拾陸萬柒仟伍佰元                        │
├────┼─────────────────────┤
│付款人  │聯邦商業銀行                              │
├────┼─────────────────────┤
│偽造署名│支票背面「陳新滿」之簽名                  │
└────┴─────────────────────┘